【裁判字號】    95,台上,7175
【裁判日期】    951227
【裁判案由】    強盜
【裁判全文】
最高法院刑事判決            九十五年度台上字第七一七五號
上  訴  人  甲○○
                    （
上列上訴人因強盜案件，不服台灣高等法院台中分院中華民國九
十五年十月五日第二審判決（九十五年度上訴字第一九五五號，
起訴案號：台灣南投地方法院檢察署九十五年度偵字第一二六一
、一三九二號），提起上訴，本院判決如下：
    主  文
上訴駁回。
    理  由
按刑事訴訟法第三百七十七條規定，上訴於第三審法院，非以判
決違背法令為理由，不得為之。是提起第三審上訴，應以原判決
違背法令為理由，係屬法定要件。如果上訴理由狀並未依據卷內
訴訟資料，具體指摘原判決不適用何種法則或如何適用不當，或
所指摘原判決違法情事，顯與法律規定得為第三審上訴理由之違
法情形，不相適合時，均應認其上訴為違背法律上之程式，予以
駁回。本件上訴人甲○○上訴意旨略稱：(一)按證人、鑑定人由審
判長訊問後，當事人及辯護人得直接或聲請審判長詰問之。被告
詰問權之規定，為發現真實及保障人權所必要，為被告之訴訟基
本權，應受憲法之保障，而具有不可剝奪性，事實審法院如未踐
行上開程序，自屬於法有違。查原審係依共犯王孟瑋、楊家豪、
林政嘉三人之供述為論據。但事實審法院未依上訴人之請求傳訊
王孟瑋、楊家豪，予上訴人詰問之機會，原審未予傳訊，亦未說
明不予傳訊之理由，併有理由不備之違誤。(二)王孟瑋、楊家豪、
林政嘉於第一審法院訊問中供稱：王孟瑋在車上施打藍琨賓所交
付之毒品，認為效果不好，才臨時起意，叫藍琨賓拿錢賠償之前
購買毒品之損失及事前並無商議強盜之情，此項經由審判中所取
得之證據，原審未加採信，反採信審判外之陳述，其採證顯非妥
適。(三)上訴人於警詢及偵查中之供述，係警員作好筆錄後，命上
訴人簽名承認。偵查中之供述亦延續警詢筆錄而來，均不具任意
性，上開供述，不得據為上訴人論罪之依據云云。本件原判決認
定王孟瑋（業經第一審法院判處有期徒刑九年）因不滿藍琨賓所
販賣之第一級毒品海洛因純度不足（藍琨賓涉犯販賣毒品部分由
檢察官另案偵辦），與楊家豪（另案審理）、林政嘉（經原審判
刑後未據上訴而告確定）、上訴人等人共同意圖為自己不法之所
有，基於強盜之犯意聯絡，於民國九十五年一月十九日零時許，
由林政嘉以購買毒品為由，撥打公共電話聯絡藍琨賓，相約至南
投縣名間鄉國道三號高速公路名間交流道見面，林政嘉等四人即
共乘車號QX－1347號廂型車（下稱Ａ車）到場等候，俟藍琨賓駕
駛車號3538－HZ號自用小客車（下稱Ｂ車）到達後，林政嘉及王
孟瑋乃先行至Ｂ車內，由林政嘉進入車內之右前座後將該車熄火
，王孟瑋即拉藍琨賓至後座予以看管，過約五分鐘，楊家豪另行
起意，打開Ｂ車駕駛座之車門，向藍琨賓僭稱其係南投縣政府警
察局竹山分局刑事組偵查員，欲將藍琨賓押回竹山分局，隨即由
楊家豪駕駛Ｂ車附載林政嘉、王孟瑋、藍琨賓朝南投縣竹山鎮方
向行駛，上訴人則駕駛Ａ車尾隨，途中王孟瑋並出手毆打藍琨賓
（未成傷），喝令藍琨賓交出身上之現金，而以此強暴方式，至
使藍琨賓不能抗拒，交出其所有之現金新台幣（下同）七千一百
元予王孟瑋，林政嘉亦自所駕之Ｂ車右前座強取藍琨賓所有之一
只手提包（內有二支行動電話及三包合計重約一公克之不明粉末
），得手後，楊家豪等人在名間鄉憶香園ＫＴＶ前將藍琨賓釋放
，王孟瑋並應藍琨賓之要求，返還一千元供藍琨賓加油後離去，
上訴人則駕駛Ａ車接應王孟瑋、林政嘉、楊家豪離去等情，係依
憑上訴人於警詢供述：當天由林政嘉打電話向藍琨賓購買毒品海
洛因，約藍琨賓在名間交流道下，其與林政嘉、王孟瑋乘坐楊家
豪所駕Ａ車從竹山出發，到名間交流道與藍琨賓會合，在車上彼
此討論強盜事宜，楊家豪提議由林政嘉、王孟瑋下手行搶，其負
責開Ａ車接應，楊家豪開藍琨賓之Ｂ車，林政嘉坐在右前座，王
孟瑋與藍琨賓坐在後座，林政嘉等三人搶完後下車，再由楊家豪
開Ａ車返回王孟瑋家中分錢及毒品；其因缺錢才參與強盜，是到
名間交流道時，他們才提議行搶的等語。於偵訊中亦供承：其等
搶現金六千一百元（原先搶得七千一百元，嗣後歸還一千元予被
害人加油），海洛因及手機，其分得一千五百元及一些海洛因等
語，核與證人王孟瑋於偵訊中證稱：九十五年一月十九日，有與
林政嘉、楊家豪及上訴人強盜藍琨賓之財物，並搶到海洛因三包
，嗣後一行人同至王孟瑋家中施用海洛因。證人楊家豪於偵訊中
所證：當天王孟瑋、林政嘉先跟藍琨賓連絡，其開Ａ車載王孟瑋
、林政嘉、上訴人至名間交流道跟藍琨賓見面，藍琨賓到場後，
林政嘉先上Ｂ車駕駛座旁的位置將車輛引擎關掉，王孟瑋叫藍琨
賓坐到後座去，並予押解看管，於往竹山途中，林政嘉趁機拿取
藍琨賓的行動電話二支、海洛因、現金約七千元（應係七千一百
元），車至憶香園ＫＴＶ時放走藍琨賓，藍琨賓要求給一千元加
油，餘款中其與上訴人各分到一千五百元，海洛因在王孟瑋家大
家平分施用，手機是王孟瑋與林政嘉取去。證人藍琨賓於偵訊中
結證：案發當天林政嘉打電話來，約在名間交流道見面，見面後
，林政嘉、王孟瑋先上車，林政嘉坐在駕駛座旁將車子熄火，王
孟瑋將其拉到後座並予押解，嗣楊家豪過來自稱：其為竹山分局
刑事組的警察，欲將之押回竹山分局，上訴人開車在後尾隨，途
中王孟瑋將其身上之現金約七千元拿去，林政嘉將其包包中之手
機二支及海洛因三包取去，車行至憶香園ＫＴＶ才獲釋，其向王
孟瑋言明欲至台中，要求王孟瑋拿一千元供其加油各等語相符，
因而撤銷第一審關於上訴人部分之科刑判決，改判論處上訴人結
夥強盜罪刑（累犯），已敘明其所憑之證據及認定之理由，並以
上訴人所辯：其不知有強盜及討論強盜之情。其選任辯護人亦以
：被害人之所以交付財物，係因楊家豪僭稱為刑警，要將藍琨賓
帶回竹山分局時，令交出財物所致；且上訴人僅隨同至名間交流
道，之後只駕車尾隨至名間鄉憶香園ＫＴＶ，未曾參與本件之犯
行，共犯王孟瑋、楊家豪未全依證人之訊問程序為訊問。上訴人
於警詢中及偵查中自承有在車上討論如何強盜，係因王孟瑋在車
上施打毒品後，認為效果不好，才臨時起意，叫藍琨賓拿錢賠償
之前買毒品之損失；王孟瑋、林政嘉及楊孟豪於審理中所證：事
先未討論強盜云云，如何不足以採信，於理由中詳加說明與指駁
，從形式上觀察，並無違背法令之情形存在。次按證據之取捨，
屬於事實審法院之職權，其取捨苟不違背經驗法則或論理法則，
即不容其任意指為違法。查原判決已敘明王孟瑋、楊家豪於偵查
中係以證人之身分予以訊問，並經具結在案，林政嘉於原審準備
程序均坦承確有與王孟瑋、楊家豪及上訴人共謀強盜藍琨賓之財
物，並說明上開證人於警詢及偵查中之供述，符合刑事訴訟法第
一百五十九條之一第二項之規定而有證據能力之依據。並敘明上
訴人於警詢中之供述，係出於任意性，而有證據能力之理由。核
無所指違背法令之情形存在。又按證人王孟瑋、楊家豪於第一審
法院經以證人之身分予以傳訊，並行交互詰問，上開有利於上訴
人之供述與偵查中所供不符，而為原審所不採，則上開證人自無
再行傳訊之必要與實益。上訴意旨徒就原審採證認事職權之適法
行使，及原判決已說明之事項，任意指摘，核與法律規定得為第
三審上訴理由之違法情形，不相適合。其上訴為違背法律上之程
式，應予駁回。
據上論結，應依刑事訴訟法第三百九十五條前段，判決如主文。
中    華    民    國  九十五  年   十二   月  二十七  日
                      最高法院刑事第五庭
                          審判長法官  莊  登  照
                                法官  洪  明  輝
                                法官  黃  一  鑫
                                法官  林  秀  夫
                                法官  徐  昌  錦
      本件正本證明與原本無異
                                      書  記  官
中    華    民    國  九十六  年    一    月    三    日
                                                Ａ


司法院資訊處製作；財團法人民間司法改革基金會備份。
